最　高　行　政　法　院　判　決　　　　　　　　　九十一年度判字第一一四○號
　　原　　　告　乙○○
　　訴訟代理人　甲○○
　　被　　　告　內政部
　　代　表　人　余政憲
右當事人間因有關土地徵收事件，原告不服行政院中華民國八十九年五月三日台八十
九訴字第一二四○四號再訴願決定，提起行政訴訟。本院判決如左：
　　主  文
原告之訴駁回。
訴訟費用由原告負擔。
　　事  實
緣本件需用地人經濟部所屬臺灣電力股份有限公司（以下簡稱臺電公司）為興建埔里
—北山六九仟伏輸電線路第十一號等九座鐵塔工程，需用坐落南投縣埔里鎮○○○段
九一—六一地號內等十筆部分土地，面積○．一九四九公頃，由經濟部報經被告以八
十八年一月二十七日臺（八八）內地字第八八○二二九五號函核准徵收及一併徵收其
改良物，並經臺灣省政府交由南投縣政府於八十八年四月二十六日以八八投府地權字
第六○七三三號公告，並函知各土地所有權人。原告以其就系爭徵收處分不服，於八
十八年五月十二日以存證信函向南投縣政府請求暫緩徵收，遭到函駁，八十八年六月
二十一日再度以存證信函向該府請求暫緩徵收，該府以八十八年六月三十日投府地權
字地九二九五七號函駁，原告不服。循序提起訴願、再訴願，均遭決定駁回，遂提起
本訴，茲摘兩造訴辯意旨如次：
原告起訴意旨略謂：一、臺電公司提出之臺電埔里北山六九仟伏輸電線路，故意捨直
取彎，又不利用鄰近臺糖公地，並捨地勢較高且無障礙、好施工，對地上所有權人影
響較小之前縣議員馬榮吉之妻彭玉鳳所有之同段九三—九一號不取，而彎曲進入原告
所有之上揭土地（案該地介於彭玉鳳所有之同段九三—一九一號及九三—一九四地號
間）既增加輸送線路長度、土地補償及建設費，且使更多土地因此而受使用限制，又
因系爭土地與前塔位之高程落差，較設置於彭玉鳳之土地為大，亦不利電力輸送，有
圖利特定土地及人士，顯失公允，亦逾越行政法公平原則之適用。二、前經原告於征
收公告前向南投縣政府提出異議，經該府八十八年三月三十一日以（八八）投府地權
字第五○四九○號函臺電公司中區施工處卓處逕復，並附知該府，臺電公司乃同意於
八十八年四月二十二日召開協調會，決議雙方擇期赴現場會勘設置鐵塔之可行地點。
足見南投縣政府明知原告尚在異議狀態之中仍有行政法上損失最小原則之適用，且臺
電公司尚未就協調結果通知該府。反之臺電公司已承認十八號鐵塔有辦理移位，及訂
八十八年五月十七日上午十時三十分（嗣改為八十八年五月二十二日下午二時）前往
現場實地會勘，詎該府卻仍於八十八年四月二十六日以（八八）投府地權字第六○七
三三號函通知原告所有上揭土地及其地上物，經被依法辦理征收，對於原告之異議置
若罔聞。足析本案無論線路之規劃或征收之程序，均有未符行政上損失最小原則之適
用。三、勘查現地可知第十六號鐵塔至第十七號鐵塔之落差極大，若該十七號鐵塔設
於彭玉鳳之上開地上非但高程相當，且與行進路線呈一直線，無論保持電壓穩定、加
強輸電能力、運輸靈活均較目前規劃為佳，且可節省征收及建設費用，縮短輸送距離
，避免行經路線土地利用之困難，有助整體經濟之利益，被告所稱技術上之不可替代
性，顯無理由。何況上開理由一經勘查即明，並未符比例原則，實難以所謂「技術上
之不可替代性」作為征收之合法化之籍口。綜上所述，請求撤銷原處分、訴願及再訴
願決定等語。
被告答辯意旨略謂：經濟部所屬臺電公司為興建埔里—北山六九仟伏輸電線路第十一
號等九座鐵塔工程，需用南投縣埔里鎮○○○段九一—六一地號內等十筆土地，面積
○．一九四九公頃，依土地法第二百零八條第八款規定依法申請徵收，並依土地法第
二百二十四條及同法施行法第五十條等規定擬具詳細徵收土地計畫書，並附具徵收土
地圖說及土地使用計畫圖，報經被告以八十八年一月二十七日臺（八八）內地字第八
八○二二九五號函准予照案徵收後，南投縣政府以八十八年四月二十六日八八投府地
權字第六○七三三號公告徵收，並通知土地所有權人徵詢異議。公告期滿，南投縣政
府以八十八年五月二十七日八八投府地權字第八○○八六號函通知原告洽領法定補償
費在案。其關於本案徵收土地之核准及踐行之程序，經核於法並無不合。且查本件徵
收土地計畫書第十項與土地所有權人經過協議手續及其經過情形明：「本輸電線路
使用民地架設輸電線路鐵塔九座，其中除第十七號鐵塔業主拒供土地外，其餘業主均
與本公司達成協議並同意以徵收方式辦理，惟為取得第十七號鐵塔用地，經多次派員
造訪業主協商，均無法達成協議，本線路為配合地方經濟建設及紓解南投地區供電瓶
頸，爰特依法申辦徵收」。此有徵收土地計畫書及相關文件附卷可稽。臺電公司輸電
線路，所定路線係基於技術上必須保持電壓穩定、加強輸電能力、運輸靈活等不可替
代性，是以，本件工程輸電線路規劃經需地機關臺電公司審慎考量，其所徵收之範圍
，既屬國營事業之所必需，又為南投地區供電需要之所繫。綜上論述，原告之訴顯無
理由，請求駁回原告之訴等語。
　　理  由
按「國家因國營事業之需要，得徵收人民私有之土地。」「舉辦之事業如屬於中央各
院、部、會直接管轄或監督者，由中央地政機關核准之。」行為時土地法第二百零八
條第八款及第二百二十二條第二款定有明文。本件需用地人經濟部所屬臺電公司為興
建埔里—北山六九仟伏輸電線路第十一號等九座鐵塔工程，需用南投縣埔里鎮○○○
段九一—六一地號內等十筆土地，面積○．一九四九公頃，依土地法第二百零八條第
八款規定依法申請徵收，並依土地法第二百二十四條及同法施行法第五十條等規定擬
具詳細徵收土地計畫書，並附具徵收土地圖說及土地使用計畫圖，報經被告以八十八
年一月二十七日臺（八八）內地字第八八○二二九五號函准予照案徵收後，南投縣政
府以八十八年四月二十六日八八投府地權字第六○七三三號公告徵收，並通知土地所
有權人徵詢異議。公告期滿，南投縣政府以八十八年五月二十七日八八投府地權字第
八○○八六號函通知原告洽領法定補償費在案。其關於本案徵收土地之核准及踐行之
程序，經核於法並無不合，一再訴願決定遞予維持，亦無違誤。原告雖起訴主張如事
實欄所載等情。然查依經濟部八十八年八月三十日經（八八）國營字第八八○二五二
七一號函稱：輸電線路第十五號至第十九號鐵塔用地係於七十九年九月即規劃定案，
該第十五號鐵塔用地原係設置於臺糖公司所有土地南邊角（地號五—二八七一），嗣
經臺糖公司要求改移設置原地號土地東北角設施，至原第十六號至第十九號鐵塔自始
均維持原有規劃路徑方向設施，並未故意捨直取彎，而使用原告土地。次查本件徵收
土地計畫書第十項曾就是否與土地所有權人經過協議手續及其經過情形載明「本輸電
線路使用民地架設輸電線路鐵塔九座，其中除第十七號鐵塔業主拒供土地外，其餘業
主均與本公司達成協議並同意以徵收方式辦理，惟為取得第十七號鐵塔用地，經多次
派員造訪業主（即本件原告）協商，均無法達成協議，本線路為配合地方經濟建設及
紓解南投地區供電瓶頸，爰特依法申辦徵收」。此有徵收土地計畫書及相關文件附卷
可稽。綜此，本件工程輸電線路規劃既經需用地人臺電公司基於技術上必須保持電壓
穩定、加強輸電能力、運輸靈活等審慎考量，其所徵收之範圍，屬國營事業之所必需
，又為南投地區供電需要之所繫。被告准予照案徵收，於法並無不合，亦難謂與損失
最小原則、平等原則及比例原則有違，一再訴願決定遞予維持，均無違誤，原告起訴
意旨，核無理由，應予駁回。
據上論結，本件原告之訴為無理由，爰依行政訴訟法施行法第二條、行政訴訟法第九
十八條第三項前段，判決如主文。
中　　華　　民　　國　　九十一　　　年　　　七　　　　月　　　四　　　　日
                    最 高 行 政 法 院  第 五 庭
                                審 判 長 法  官　　　徐　樹　海
                                         法  官      蔡　進　田
                                         法  官　　　鄭　淑　貞
                                         法  官　　　林　家　惠
                                         法  官　　　林　茂　權
右  正  本  證  明  與  原  本  無  異
　　　　　　　　　　　　　　　　　　　　 法院書記官　王　褔　瀛
中　　華　　民　　國　　九十一　　　年　　　七　　　　月　　　四　　　　日
